【裁判字號】    88,易,3181
【裁判日期】    890328
【裁判案由】    業務侵占
【裁判全文】
臺灣臺北地方法院刑事判決                        八十八年度易字第三一八一號
    公  訴  人  臺灣臺北地方法院檢察署檢察官
    被      告  甲○○
右列被告因業務侵占案件，經檢察官提起公訴（八十八年度偵緝字第八００號），本
院判決如左：
    主  文
甲○○連續意圖為自己不法之所有，而侵占對於業務上所持有之物，處有期徒刑捌月
，緩刑年。
    事  實
一、甲○○係臺北市○○○路○段三九一巷八弄二號十二樓振興會計事務所負責人，
    以為人記帳代繳稅款為業，為從事會計業務之人，竟意圖為自己不法之所有，基
    於概括之犯意，於民國八十五年一月及三月間，在臺北市○○路八八號一樓慶翰
    汽車有限公司（下稱慶翰公司）內，向該公司負責人乙○○收取慶翰公司八十四
    年十一月、十二月營業稅款新臺幣（下同）二萬九千四百元及八十五年一月、二
    月營業稅款一萬六千零九十六元後，侵占入己，供己花用殆盡，未代慶翰公司繳
    交上開營業稅，迄八十五年四月間，乙○○經稅捐稽徵機關通知欠繳稅款，始悉
    上情。
二、案經臺北市稅捐稽徵處函請法務部調查局臺北市調查處報請臺灣臺北地方法院檢
    察署檢察官偵查起訴。
    理  由
一、訊據被告甲○○坦承為慶翰公司辦理稅務事宜，惟矢口否認有何侵占犯行，辯稱
    ：伊僅為慶翰公司記帳，並未向告訴人收取金錢代繳慶翰公司稅款，於八十五年
    四月二十四日簽發面額各為四萬一千元之本票予告訴人，係為償還積欠告訴人之
    修車款及借款，非償還侵占之稅款云云。惟查：右揭事實，業據告訴人乙○○於
    偵審中堅指：我於八十五年一月份及三月份交慶翰公司營業稅款予被告本人，嗣
    被告於八十五年四月二十四日簽發面額各為四萬一千元之本票三紙，確實是因為
    挪用慶翰公司上開營業稅款，被我發現後用來償還所挪用的稅款、罰鍰、滯納金
    等語在卷。且證人吳文武即當時慶翰公司之員工亦到庭結證：被告曾到慶翰公司
    來開本票，我在場，聽到被告向告訴人道歉，並說沒有幫我們繳稅很抱歉，而開
    本票來償還稅款，我還問告訴人該本票有可能兌現嗎（見本院八十九年一月十八
    日訊問筆錄）。再衡諸本案並非告訴人主動提出告訴，而係臺北市稅捐稽徵處因
    慶翰公司遲未繳交稅款及相關罰鍰、滯納金而約談告訴人後，函請法務部調查局
    臺北市調查處偵辦之情，告訴人應非誣指被告犯罪；而證人吳文武已自慶翰公司
    離職，與被告亦無仇怨，且於本院做證前已依法具結，衡情應無為迴護告訴人而
    甘冒遭訴追偽證刑責之理；被告雖辯以上開之詞，惟無法提供事證以供本院查證
    ，所辯無足憑信。此外，復有本票三張、臺北市稅捐稽徵處八十六年十一月二十
    五日（八六）北市稽監字第一八七號函送之慶翰公司八十四年十一、十二日及八
    十五年一、二月申報營業稅電腦資料及繳款書、臺北市稅捐稽徵處信義分處八十
    九年一月二十八日函檢附之營業人欠稅查詢明細表一份附卷可資佐證。本案事證
    明確，被告犯行堪以認定，應依法論科。
二、被告係振興會計事務所負責人，以為人記帳代繳稅款為業，為從事會計業務之人
    。核被告所為，係犯刑法第三百三十六條第二項之業務侵占罪。被告先後二次犯
    行，時間緊接，方法相同，觸犯構成要件相同之罪名，顯係基於概括犯意反覆為
    之，為連續犯，應依刑法第五十六條之規定，以一罪論。爰審酌被告犯罪後未能
    坦承犯行，犯罪後迄今長達四年，均避不見面，未償還告訴人侵占款項，所為使
    告訴人遭稅捐機關裁罰，造成相當之損失與困擾，惟侵占之款項非鉅，與告訴人
    原係朋友關係，告訴人亦當庭表示無意追究被告刑責，僅希望被告將其公司稅款
    事宜釐清，暨被告之生活狀況、品行、智識程度、犯罪之動機、目的、手段等一
    切情狀，量處如主文所示之刑。末查被告前未曾受有期徒刑以上刑之宣告，有臺
    灣高等法院檢察署刑案紀錄簡覆表在卷可稽，因一時貪慾，短於思慮，致觸犯本
    案犯行，惟目前在保全公司工作擔任警衛，有正當職業，經此次起訴審判及羈押
    之教訓後，當能知所警惕，而無再犯之虞，本院認為前開對其宣告之刑，以暫不
    執行為適當，爰宣告緩刑三年，以勵來茲。
據上論斷，應依刑事訴訟法第二百九十九條第一項前段，刑法第第五十六條、三百三
十六條第二項、第七十四條第一款、罰金罰鍰提高標準條例第一條前段，判決如主文
。
本案經檢察官朱子慶到庭執行職務
中    華    民    國      八十九      年      三      月      二十八    日
                                  臺灣臺北地方法院刑事第四庭
                                      法  官  吳靜怡
右正本證明與原本無異。
如不服本判決，應於判決送達後十日內，向本院提出上訴狀。
                                      書記官  李春松
中    華    民    國      八十九      年      四      月        一      日


司法院資訊處製作；財團法人民間司法改革基金會備份。
